臺灣高等法院刑事判決
108年度上訴字第4075號
上  訴  人  
即  被  告  蔡世懷  
選任辯護人  李菁琪律師
            林俊儒律師
上列上訴人即被告因違反毒品危害防制條例等案件，不服臺灣新
北地方法院107 年度訴字第1104號，中華民國108 年10月22日第
一審判決（起訴案號：臺灣新北地方檢察署107 年度偵字第2395
0 號），提起上訴，本院判決如下：
    主  文
上訴駁回。
    事實及理由
壹、證據能力方面
一、按被告以外之人於審判外之言詞或書面陳述，除法律有規定
    者外，不得作為證據，刑事訴訟法第159 條第1 項固定有明
    文；惟被告以外之人於審判外之陳述，雖不符同法第159 條
    之1 至第159 條之4 之規定，而經當事人於審判程序同意作
    為證據，法院審酌該言詞陳述或書面陳述作成時之情況，認
    為適當者，亦得為證據；當事人、代理人或辯護人於法院調
    查證據時，知有同法第159 條第1 項不得為證據之情形，而
    未於言詞辯論終結前聲明異議者，視為有前項之同意，此據
    同法第159 條之5 規定甚明。經查，本件判決所引用之被告
    以外之人於審判外之陳述，固均屬傳聞證據，惟上訴人即被
    告蔡世懷及其辯護人雖知上開證據為傳聞證據，但均未爭執
    其證據能力，且迄至言詞辯論終結前亦未再聲明異議（本院
    卷第125 頁）；而公訴檢察官亦對證據能力表示無意見（同
    上卷頁）。本院審酌上開證據資料製作時之情況，尚查無違
    法不當及證明力明顯過低之瑕疵，亦認為以之作為證據應屬
    適當，爰逕依刑事訴訟法第159 條之5 規定，認前揭證據資
    料均例外有證據能力。
二、本判決所引用之其餘文書證據及證物，並無證據證明係公務
    員違背法定程序所取得，亦無顯有不可信之情況，且經本院
    於審理期日合法調查，該等證據自得作為本案裁判之資料。
貳、實體方面
一、本案經本院審理結果，認第一審以被告係犯毒品危害防制條
    例第12條第2 項之意圖供製造毒品之用而栽種大麻罪、同條
    例第13條第2 項之意圖供栽種之用而運輸大麻種子罪、懲治
    走私條例第2 條第1 項之私運管制物品進口罪。其中意圖供
    栽種之用而運輸大麻種子罪、私運管制物品進口罪依刑法第
    55條想像競合犯規定，從一重之私運管制物品進口罪處斷。
    且依刑法第59條規定，對上揭意圖供製造毒品之用而栽種大
    麻罪減輕其刑後，就該罪判處有期徒刑2 年6 月，就私運管
    制物品進口罪則判處有期徒刑4 月，並併予宣告沒收原判決
    附表二所示之物。經核認事用法、量刑及沒收均無不當，應
    予維持，並引用第一審判決書記載之事實、證據及理由（如
    附件）。另補充及更正如下：
  ㈠本件證據尚有被告於本院審理時之認罪陳述（本院卷第126 
    至129 頁）。
  ㈡原判決附表二編號2 、3 所示之物，均係被告犯意圖供栽種
    之用而運輸大麻種子罪所用之物，即應優先依毒品危害防制
    條例第19條第1 項規定宣告沒收，而非依刑法第38條第2 項
    前段宣告沒收。原審誤依刑法第38條第2 項前段宣告沒收，
    固有微疵，惟審以本案結論均係應沒收上揭物品，對本件判
    決結果並不生影響，仍應予以維持，併此敘明。
二、被告上訴意旨略以：
  ㈠第二級毒品大麻之製造，僅需播種並加以照護，等待大麻植
    株長成後予以收成即可，此與種植罌粟、古柯鹼等尚須經複
    雜工序方能製成鴉片、海洛因或古柯鹼等毒品不同。從而，
    行為人取得大麻種子後，主觀上基於製造毒品之意圖，將大
    麻種子浸水育苗，即同時該當栽種大麻及製造大麻之構成要
    件行為，兩者無法切割。故本件被告種植大麻至出苗階段，
    但尚未達於易於施用之階段，即同時該當製造第二級毒品未
    遂罪及種植大麻既遂罪，依法條競合，應成立製造第二級毒
    品未遂罪，而被告已於偵審中自白犯行，自應有毒品危害防
    制條例第17條第2 項減輕其刑規定之適用。
  ㈡退步言之，即便認被告僅係構成意圖供製造毒品之用而栽種
    大麻罪。但行為人製造第二級毒品，如已製成成品或即便尚
    未製成成品，只要偵審中自白即可依毒品危害防制條例第17
    條第2 項減輕其刑，如有供出毒品來源而查獲，更可依毒品
    危害防制條例第17條第1 項減輕或免除其刑。而被告栽種大
    麻之行為，必須諸多行為配合，方能順利栽種而取得大麻葉
    ，亦才能「著手」製造第二級毒品大麻，才有危害人體之可
    能。故意圖供製造毒品之用而栽種大麻之行為，應屬製造第
    二級毒品前階之預備行為，然被告於偵審業已自白，卻無毒
    品危害防制條例第17條第1 項、第2 項之適用，依「舉重明
    輕」及「相同事務應為相同處理」之法理，此部分顯係立法
    疏漏，自應類推適用該等規定，對被告減輕刑責。
  ㈢被告家境困苦且有身心問題，因面臨父親病重及母親承擔沈
    重工作負荷所帶來之雙重巨大壓力之下，方購買大麻種子種
    植，期能藉此舒緩情緒負荷。又被告購買之大麻種子僅5顆
    ，且僅3 顆成功培育至幼苗，數量稀少，且被告無任何種植
    專業，亦無任何轉讓或販賣之情狀，侵害法益甚微，爰請依
    刑法第59條、第57條規定，從輕量刑，並給予緩刑之機會。
三、然依下列說明，被告上訴理由均不足採：
  ㈠按製造毒品罪之「製造」，係指就原料、元素予以加工，使
    成具有特定功效之成品者。而大麻屬第二級毒品，行為人將
    栽種成株後之大麻花、葉，予以摘取、蒐集，再施以諸如風
    乾、陰乾、曝曬或烘乾等助力，使之乾燥，達於易於施用之
    程度，始屬製造之行為（最高法院108 年度台上字第1060號
    判決意旨參照）。是如僅意圖供製造毒品之用而栽種大麻，
    尚未摘取或蒐集已栽種成株之大麻花、葉等原料，將之進一
    步施以上述加工，即非製造大麻之著手行為，自不得逕以製
    造第二級毒品罪相繩，而僅應論以意圖供製造毒品之用而栽
    種大麻罪。此從體系解釋尤應如此認定，否則行為人意圖製
    造毒品而栽種大麻，即認同屬製造第二級毒品之行為，依法
    俱應依製造第二級毒品罪論處，則意圖供製造毒品之用而栽
    種大麻罪豈非淪為具文，自非允當，其理至為灼然。本件被
    告於本案被查獲時，僅將部分種子栽種成幼苗，尚未栽種成
    株，再取其花、葉施以上述加工而製造大麻，即尚未著手製
    造行為，自無從成立製造第二級毒品之犯行。是被告徒執上
    揭二㈠所示情詞，辯稱其行為業已該當製造第二級毒品未遂
    罪，而其於偵審中均自白，故得直接適用毒品危害防制條例
    第17條第2 項減輕其刑之規定云云，顯係對法律規定有所誤
    解，自無足取。  
  ㈡次按毒品危害防制條例第17條第2 項規定：「犯第4條至第8 
    條之罪於偵查及審判中均自白者，減輕其刑」，必以被告所
    犯之罪，為上揭規定之罪為限，至於犯同條例第12條第2 項
    之意圖供製造毒品之用而栽種大麻罪，並不在其列，屬立法
    政策之決定，無類推適用減刑餘地（最高法院107 年度台上
    字第2438號判決意旨、108 年度台上字第1945號判決意旨參
    照）。是被告雖於偵查及審理時均自白犯行，但其意圖供製
    造毒品之用而栽種大麻之行為，核屬毒品危害防制條例第12
    條第2 項之罪，並非同條例第4 條第2 項製造第二級毒品之
    行為，依法即無同條例第17條第2 項減輕其刑規定之適用，
    且亦無類推適用之餘地。因此，被告徒執上揭二㈡所示情詞
    ，辯稱其意圖供製造毒品之用而栽種大麻之犯行，應類推適
    用同條例第17條第2 項規定減輕其刑云云，亦非可採。
  ㈢同理，毒品危害防制條例第17條第1 項規定：「犯第4 條至
    第8 條、第10條或第11條之罪，供出毒品來源，因而查獲其
    他正犯或共犯者，減輕或免除其刑」，亦必以被告所犯之罪
    ，為上揭規定之罪為限，至於犯同條例第12條第2 項之意圖
    供製造毒品之用而栽種大麻罪，並不在其列，屬立法政策之
    決定，同無類推適用減刑餘地。是以被告徒執上揭二㈡所示
    情詞，辯稱其供出毒品來源而查獲，應類推適用同條例第17
    條第1 項規定減免其刑云云，同非可採。況被告係向警方供
    出其所施用之「大麻」之來源為綽號KEVIN WU之男子（偵查
    卷第11、12頁），並非供出其本案所栽種之「大麻種子」之
    來源，顯見兩者並無任何關聯，益徵無毒品危害防制條例第
    17條第1 項規定之適用餘地。
  ㈣再按量刑係法院就繫屬個案犯罪之整體評價，為事實審法院
    得依職權自由裁量之事項。量刑判斷當否之準據，應就判決
    之整體觀察為綜合考量，不可摭拾其中片段，遽予評斷。即
    就個案量刑審酌之情狀為整體綜合之觀察，苟係以行為人之
    責任為基礎，並已斟酌刑法第57條各款所列情狀，基於刑罰
    目的性之考量、刑事政策之取向，以及行為人刑罰感應力之
    衡量等因素為之觀察，倘其刑之量定並未逾越公平正義之精
    神，客觀上亦不生量刑畸重之裁量權濫用，自不得任意指摘
    為違法（最高法院106年度台上字第1930號判決意旨參照）
    。本院審酌原審就被告之犯罪情節及科刑部分之量刑基礎，
    已於原判決理由欄內具體說明：審酌被告不思正途，為供己
    施用，竟自國外私運管制物品大麻種子入臺，旋用以栽種大
    麻，其所為實非可取，惟衡之被告為警查獲後，坦承全部犯
    行，犯後態度尚佳，兼衡其自陳係因家人生病，欲吸食大麻
    以減緩壓力等語（原審卷第126頁），栽植成功僅大麻幼苗
    植株3株，犯罪所生損害亦非嚴重；復審酌被告自陳大學畢
    業之智識程度、目前從事設計業、家庭經濟狀況小康等一切
    情狀，酌情量處前開罪刑等旨，顯已斟酌刑法第57條各款事
    由而為刑之量定，係以行為人責任為基礎，兼顧被告有利與
    不利之科刑資料，既未逾越法定範圍，亦無違背公平正義之
    精神，客觀上不生量刑畸重或有所失入之裁量權濫用，核與
    罪刑相當原則無悖。況被告所犯之意圖供製造毒品之用而栽
    種大麻罪之法定最低本刑為有期徒刑5 年，經原審依刑法第
    59條規定減輕其刑後，該罪可宣告之最低度刑則為有期徒刑
    2 年6 月，則原審就被告所犯該罪判處有期徒刑2 年6月，
    已係量處法定最低度刑，縱仍與被告主觀上之期待有所落差
    ，仍難遽指原審量刑有何不當或違法。又原審已就被告所犯
    意圖供製造毒品之用而栽種大麻之犯行，認其犯罪情狀顯可
    憫恕，而依刑法第59條酌減其刑，被告猶請求依刑法第59條
    規定減輕其刑，自有誤會。是以，被告徒執上揭二㈢所示情
    詞，上訴請求依刑法第59條、第57條規定減輕其刑云云，仍
    無足取。
  ㈤末按受2 年以下有期徒刑、拘役或罰金之宣告，而有刑法第7
    4條第1 項所列2 款情形之一，認以暫不執行為適當者，得
    宣告2 年以上5 年以下之緩刑，同法第74條第1 項定有明文
    。故緩刑之要件，必須係受2 年以下有期徒刑、拘役或罰金
    之宣告者，始足當之。倘所受之宣告刑逾有期徒刑2 年者，
    即無宣告緩刑之餘地。本件被告意圖供製造毒品之用而栽種
    大麻罪所受之宣告刑係有期徒刑2 年6 月，已逾有期徒刑2 
    年，依法即無從宣告緩刑；而被告另所犯之私運管制物品進
    口罪所受宣告刑雖在有期徒刑2 年以下，但斟酌上情，亦無
    一部宣告緩刑之實益與必要。故被告徒執上揭二㈢所示情詞
    ，上訴請求宣告緩刑，並非可採。
四、綜上所述，被告徒執前詞上訴，指摘原判決有所不當，俱非
    可採，其上訴為無理由，應予駁回。
據上論斷，應依刑事訴訟法第373 條、第368 條，判決如主文。
本案經檢察官林殷正提起公訴，被告提起上訴後，由檢察官李豫
雙到庭執行職務。
中    華    民    國    109   年    1     月    21    日
                  刑事第十五庭  審判長法  官  劉興浪
                                      法  官  古瑞君
                                      法  官  陳信旗
以上正本證明與原本無異。
如不服本判決，應於收受送達後20日內向本院提出上訴書狀，其
未敘述上訴之理由者並得於提起上訴後20日內向本院補提理由書
（均須按他造當事人之人數附繕本）「切勿逕送上級法院」。
                                      書記官  董佳貞
中    華    民    國    109   年    1     月    21    日
附錄本案論罪科刑法條全文：
毒品危害防制條例第12條：
意圖供製造毒品之用，而栽種罌粟或古柯者，處無期徒刑或
七年以上有期徒刑，得併科新臺幣七百萬元以下罰金。
意圖供製造毒品之用，而栽種大麻者，處 五 年以上有期徒
刑，得併科新臺幣五百萬元以下罰金。
前二項之未遂犯罰之。
毒品危害防制條例第13條：
意圖供栽種之用，而運輸或販賣罌粟種子或古柯種子者，處
五年以下有期徒刑，得併科新臺幣五十萬元以下罰金。
意圖供栽種之用，而運輸或販賣大麻種子者，處二年以下有
期徒刑，得併科新臺幣二十萬元以下罰金。
懲治走私條例第2條：    
私運管制物品進口、出口者，處七年以下有期徒刑，得併科
新臺幣三百萬元以下罰金。
前項之未遂犯罰之。
第一項之管制物品，由行政院依下列各款規定公告其管制品
項及管制方式：
一、為防止犯罪必要，禁止易供或常供犯罪使用之特定器物
    進口、出口。
二、為維護金融秩序或交易安全必要，禁止偽造、變造之各
    種貨幣及有價證券進口、出口。
三、為維護國民健康必要，禁止、限制特定物品或來自特定
    地區之物品進口。
四、為維護國內農業產業發展必要，禁止、限制來自特定地
    區或一定數額以上之動植物及其產製品進口。
五、為遵守條約協定、履行國際義務必要，禁止、限制一定
    物品之進口、出口。
.......................................................
（附件）
臺灣新北地方法院刑事判決             107年度訴字第1104號
公  訴  人  臺灣新北地方檢察署檢察官
被      告  蔡世懷  
                   
                   
                   
指定辯護人  本院公設辯護人湯明純
上列被告因違反毒品危害防制條例等案件，經檢察官提起公訴（
107 年度偵字第23950號），本院判決如下：
    主  文
蔡世懷犯私運管制物品進口罪，處有期徒刑肆月。又犯意圖供製
造毒品之用，而栽種大麻罪，處有期徒刑貳年陸月。
扣案如附表二所示之物，沒收。
    事  實
一、蔡世懷明知大麻種子係毒品危害防制條例禁止意圖供栽種之
    用而運輸及禁止持有之物品，亦係行政院依懲治走私條例第
    2 條第3 項授權公告之「管制物品管制品項及管制方式」第
    1 點第3 款之管制進出口物品，竟分別為下列行為：
  ㈠基於意圖供栽種之用而運輸大麻種子及私運管制物品大麻種
    子進口之犯意，以電腦相關設備連接網際網路，搜尋得知網
    路購物平台「mushroom summer 」（網址：http://0000000
    000000000 .00000）有不詳賣家在販賣大麻種子，旋於附表
    一所示時間，以附表一所示金額在附表一所示地點之全家便
    利商店內，向泓科科技有限公司所經營之BITOEX網站購買如
    附表一所示數量之虛擬貨幣比特幣（Bitcoin ）後，再分別
    於民國107 年4 月17日21時14分許、107 年4 月19日9 時2
    分許，先後支付數量0.00000000、0.00000000、共計為0.00
    000000之比特幣予該網站所指定之電子錢包而給付貨款，用
    以購買大麻種子5 顆，上開網站之經營者即將該大麻種子以
    國際郵件方式寄送包裹，交由不知情之郵遞人員以航空運輸
    方式，自英國起運來台，並送至蔡世懷所指定之郵局，嗣由
    蔡世懷於107 年5 月3 日9 時許至不詳郵局領取該包裹，而
    將上開管制物品即大麻種子私運來台得逞。
  ㈡俟蔡世懷取得上開大麻種子後，即另基於意圖供製造毒品之
    用而栽種大麻之犯意，購買各項大麻之栽種設備，自107 年
    5 月10日12時許起，在其址設新北市○○區○○街00巷00號4 樓
    住處內，將上開私運進口之大麻種子以水浸泡2 至3 天，待
    大麻種子發芽長至2 至3 吋後，即將大麻種子的芽播種至土
    壤內，待長出葉子，再使用所購買之照明設備照射葉子以加
    速成長之方式進行培育，至107 年7 月23日10時20分許止，
    已成功培育其中3 顆種子成長至幼株階段，餘2 株則枯萎死
    亡。嗣於107 年7 月23日10時20分許，為警持本院核發之搜
    索票至上址房屋執行搜索而查獲，並當場扣得附表二、三所
    示之物。
二、案經新北市政府警察局新莊分局移送臺灣新北地方檢察署檢
    察官偵查起訴。
    理  由
一、本院認定事實所引用之下列證據資料，並無證據證明係公務
    員違背法定程序所取得，與本案亦有自然之關連性，公訴人
    、被告蔡世懷及其辯護人於準備程序迄至本案言詞辯論終結
    ，均不爭執該等卷證之證據能力或曾提出關於證據能力之聲
    明異議，本院審酌上開證據資料製作時之情況，尚無違法不
    當及顯不可信之情形，認為以之作為證據應屬適當，是依刑
    事訴訟法第158 條之4 反面解釋及第159 條之4 規定，下述
    認定事實所引用之證據方法均有證據能力，合先敘明。
二、前開犯罪事實，業據被告蔡世懷於警詢、偵查、本院羈押庭
    訊問及審理時均坦承不諱（見107 年度偵字第23950 號卷【
    下稱偵字卷】第12至14頁、第77頁、第107 至108 頁、本院
    107 年度聲羈字第281 號卷第32至33頁、本院107 年度訴字
    第1104號卷【下稱本院訴字卷】第62至63頁、第125 至126
    頁），並有mushroom summer 官方網站頁面及賣方帳號0000
    0000與群組內成員對話紀錄翻拍照片（見偵字卷第37至39頁
    ）、被告申請BitoEX之帳號及交易情形等資料（見偵字卷第
    41至47頁）、被告使用BITOEX網站之比特幣交易明細之網站
    頁面翻拍照片2 張（見偵字卷第53至55頁）、mushroom sum
    mer網站販賣大麻種子之頁面翻拍照片2 張（見偵字卷第57
    至59頁）、新北市政府警察局新莊分局搜索扣押筆錄、扣押
    物品目錄表及現場查獲扣案物照片7 張等在卷可稽（見偵字
    卷第19至23頁、第61至67頁）；扣案之大麻幼苗植株3 盒部
    分，經送臺北榮民總醫院以氣相層析質譜儀（GC/MS ）法進
    行鑑驗，確實檢出第二級毒品大麻成分，此有臺北榮民總醫
    院108 年6 月17日北榮毒鑑字第C0000000號毒品成分鑑定書
    附卷可參（見本院訴字卷第89頁），堪認被告前揭任意性之
    自白與事實相符，可信為真實。本件事證明確，被告上開犯
    行，均堪認定，應依法論罪科刑。
三、論罪科刑：
  ㈠按大麻係屬毒品危害防制條例第2 條第2 項第2 款所列之第
    二級毒品，而依毒品危害防制條例第2 條第2 項第2 款規定
    ，第二級毒品係指罌粟、古柯、大麻、安非他命、配西汀、
    潘他唑新及其附表二所列之相類製品而言，未包括大麻種子
    ，是大麻種子固非屬毒品危害防制條例第2 條第2 項第2 款
    所列之第二級毒品，但依毒品危害防制條例第14條第4 項規
    定，仍不得持有。次按毒品危害防制條例所列毒品及其製劑
    、罌栗種子、古柯種子及大麻種子，屬行政院依懲治走私條
    例第2 條規定公告列為管制進出口物品，依法不得運輸或私
    運進口。又懲治走私條例第2 條第1 項所謂私運管制物品進
    口，係指由國外或自大陸地區私運管制物品，進入臺灣地區
    而言。輸入之既遂與未遂，以是否已進入國界為標準。而毒
    品危害防制條例第13條第2 項所謂之「運輸」，係指轉運輸
    送而言，亦即由一地轉運輸送至另一地，運輸之方法為海運
    、空運、陸運均非所問（最高法院82年度第3 次刑事庭會議
    決議、司法院院解字第3541號及第3853號解釋意旨參考）。
    再按毒品危害防制條例第12條第2 項之意圖供製造毒品之用
    ，而栽種大麻者，所謂「栽種」，係指播種、插苗、移栽、
    施肥、灌溉、除草、收穫等一系列具體行為之總稱，只要行
    為人參與其中一種活動，即屬栽種。至於栽種行為之既、未
    遂，應以栽種毒品有無出苗而定，換言之，只要行為人主觀
    上有製造毒品之用之意圖，著手於大麻栽種而有出苗之行為
    ，即屬既遂，無待乎大麻成長至可收成之程度，始謂既遂（
    最高法院101 年度台上字第2631號、103 年度台上字第4225
    號刑事判決意旨參照）。又按毒品危害防制條例第12條第2
    項之罪，以意圖供製造毒品之用，而栽種大麻，為其構成要
    件，行為人只需主觀上基於供製造毒品之用之意圖而栽種大
    麻，即屬該當，不以行為人尚有製造或施用大麻毒品之行為
    為必要。又大麻植株可製造之毒品計有第二級毒品附表二之
    第24項大麻、第25項大麻脂、第26項大麻浸膏、第27項大麻
    酊、第155 項四氫大麻酚等毒品。其中大麻脂、大麻浸膏、
    大麻酊等毒品固均需經泡製、浸溶、過濾等步驟始可取得，
    而需特殊器具，亦需某種程度之技術；四氫大麻酚更需較高
    技術層次之化學萃取分離步驟始可取得；然大麻毒品則可直
    接摘取植株上之葉及嫩莖乾燥而得。大麻植株既係製造毒品
    之原料，而大麻毒品之獲得方法，又可直接摘取植株上之葉
    及嫩莖乾燥而得，從而大麻植株摘葉曬乾或烤乾，乃目前大
    麻毒品使用者較為普遍之處理程序，並無須使用特別之工具
    或設備，故直接摘取大麻植株上之葉及嫩莖乾燥而成，自屬
    製造大麻毒品方法之一（最高法院98年度台上字第5663號判
    決意旨參照）。查被告栽種大麻植株至其出苗長葉，客觀上
    已達可供乾燥施用之程度，且其栽種之目的，係在於供自己
    吸食施用等節，業據被告坦白在卷，故被告之栽種行為自已
    該當意圖供製造毒品之用，而栽種大麻之構成要件無疑。
  ㈡被告就事實欄一㈠部分之行為，係為供栽種之用而自網路購物
    平台「mushroom summer 」網站購買大麻種子後，以國際郵
    包方式運送入境，是核被告此部分所為，係犯毒品危害防制
    條例第13條第2 項之意圖供栽種之用而運輸大麻種子罪以及
    懲治走私條例第2 條第1 項之私運管制物品進口罪。被告意
    圖供栽種之用，而利用不知情之郵遞人員運輸大麻種子並私
    運管制物品大麻種子進口至我國境內，為間接正犯。另被告
    意圖供栽種之用而運輸大麻種子犯行及私運管制物品進口犯
    行，係以一行為觸犯數構成要件不同之罪名，為想像競合犯
    ，應依刑法第55條規定，從重論以私運管制物品進口罪。
  ㈢被告就事實欄一㈡部分之行為，係意圖供製造毒品之用，而栽
    種大麻，且大麻已有出苗，並長成大麻植株，且具大麻成分
    而達可供製造毒品使用，其意圖供製造毒品之用，而栽種大
    麻之犯罪行為，自已達既遂階段。故核被告此部分所為，係
    犯毒品危害防制條例第12條第2 項之意圖供製造毒品之用，
    而栽種大麻罪。其持有大麻種子之低度行為，應為意圖製造
    毒品之用而栽種大麻之高度行為所吸收，不另論罪。
  ㈣被告所犯私運管制物品罪及意圖供製造毒品之用而栽種大麻
    罪，二者行為態樣互異，各犯行之性質或結果並非當然含有
    他罪之成分在內，應予分論併罰。
  ㈤按犯罪之情狀顯可憫恕，認科以最低刑度仍嫌過重者，得酌
    量減輕其刑，刑法第59條定有明文。所謂「顯可憫恕」，係
    指被告之犯行有情輕法重之情，客觀上足以引起一般人同情
    ，處以法定最低刑度仍失之過苛，尚堪憫恕之情形而言。本
    件被告意圖供製造毒品之用，而栽種大麻，其無視國家對於
    杜絕毒品危害之禁令固屬不當，本應予責難，然被告栽種大
    麻種子之時間非長，栽種之數量僅5 顆，其中2 顆更已枯萎
    ，查獲時僅餘3 顆幼株，有現場查獲大麻幼株之照片在卷可
    稽（見偵字卷第61頁），復佐以被告自陳係因家人生病，栽
    種大麻之目的係為供已施用等語（見本院訴字卷第63頁、第
    126 頁），與製造毒品對外販售以求牟利之動機有所差別，
    對社會治安及國民健康之危害相對較小，其犯罪情節尚非至
    惡重大，是審酌上情，倘仍遽依毒品危害防制條例第12條第
    2 項規定處以最輕法定本刑「5 年以上有期徒刑」，無異失
    之過苛，在客觀上足以引起一般人之同情，確有情輕法重之
    失衡情狀，爰就被告所犯意圖供製造毒品之用，而栽種大麻
    之犯行，依刑法第59條規定予以酌量減輕其刑。
  ㈥爰審酌被告不思正途，為供己施用，竟自國外私運管制物品
    大麻種子入台，旋用以栽種大麻，其所為實非可取，惟衡之
    被告為警查獲後，坦承全部犯行，犯後態度尚佳，兼衡其自
    陳係因家人生病，欲吸食大麻以減緩壓力等語（見本院卷第
    126 頁），栽植成功僅大麻幼苗植株3 株，犯罪所生損害亦
    非嚴重；復審酌被告自陳大學畢業之智識程度、目前從事設
    計業、家庭經濟狀況小康之情形（見本院卷第127 頁）等一
    切情狀，分別量處如主文所示之刑。
四、沒收：
  ㈠按違禁物，不問屬於犯罪行為人與否，沒收之，刑法第38條
    第1 項定有明文。而大麻之種子、幼苗或植株，縱含有第二
    級毒品大麻之成分，如未經加工製造成易於施用之製品，應
    僅屬製造第二級毒品大麻之原料而已，尚難認係第二級毒品
    （最高法院99年度台上字第2048號判決意旨參照），查扣案
    之附表二編號1 所示之大麻幼苗植株3 株，雖經檢驗含有第
    二級毒品大麻成分，然該大麻植株並非第二級毒品大麻，屬
    製造第二級毒品大麻之原料，且大麻種子為違禁物，而大麻
    植株為大麻種子發育後之植株，自亦屬違禁物，應依刑法第
    38條第1 項規定宣告沒收；其因鑑驗用罄部分，因不復存在
    ，不另宣告沒收，附此敘明。
  ㈡按供犯罪所用、犯罪預備之物或犯罪所生之物，屬於犯罪行
    為人者，得沒收之，刑法第38條第2 項定有明文。次按犯第
    4 條至第9 條、第12條、第13條或第14條第1 項、第2 項之
    罪者，其供犯罪所用之物，不問屬於犯罪行為人與否，均沒
    收之，毒品危害防制條例第19條第1 項亦有明文。經查，附
    表二編號2 、3 部分為被告所有供上網用來購買大麻種子、
    上網搜尋種植大麻知識所用，業據被告於警詢及本院審理時
    陳述明確（見偵字卷第11頁、本院訴字卷第124 至125 頁）
    ，為被告所有供犯罪所用之物，依刑法第38條第2 項規定，
    應予沒收。另附表二編號4 、5 部分為被告所有供栽種大麻
    所使用，亦經被告於警詢及本院審理時供承在卷（見偵字卷
    第11頁、本院訴字卷第125 頁），依毒品危害防制條例第19
    條第1 項規定，不問屬於犯罪行為人與否，均予以沒收。
  ㈢至附表三所示之物，係被告施用第二級毒品大麻所用之工具
    ，業據被告於警詢及審理時供陳如前（見偵字卷第11頁、本
    院訴字卷第125 頁），與本案無關，爰不宣告沒收。
據上論斷，應依刑事訴訟法第299 條第1 項前段，毒品危害防制
條例第12條第2 項、第13條第2 項、第19條第1 項、懲治走私條
例第2 條第1 項、刑法第11條、第38條第1 項、第2 項、第55條
前段，判決如主文。
本案經檢察官林殷正偵查起訴，檢察官羅雪舫、陳亭君到庭執行
職務。
中    華    民    國   108    年    10    月    22    日
                刑事第七庭  審判長法  官  樊季康
                                  法  官  黃湘瑩
                                  法  官  陳怡親

附表一（購買比特幣）
編號 時間 地點 消費金額(新臺幣) 購買比特幣數量 1 107年4月17日21時04分許 新北市○○區○○街00號、00號1樓（全家三重華興店） 1,300元 0.0000000 2 107年4月19日8時36分許 新北市○○區○○街00號、00號1樓（全家三重華興店） 560元 0.00000000 3 107年4月19日8時54分許 新北市○○區○○街000號1樓（全家三重新仁義店） 125元 0.00000000 
附表二（應沒收物品）
編號 沒收物品 備註 1 大麻幼苗植株3株 為大麻種子發芽後長成，屬違禁物 2 筆記型電腦1 台（廠牌：APPLE ） 被告所有供犯私運管制物品進口罪所用 3 行動電話1 支（廠牌：APPLE，型號：IPHONE6 ，IMEI：000000000000000 ，搭配門號0000000000號SIM卡1張） 被告所有供犯私運管制物品進口罪所用 4 培養皿2盒 被告所有供犯意圖供製造毒品之用，而栽種大麻罪所用 5 照明設備1組 被告所有供犯意圖供製造毒品之用，而栽種大麻罪所用 
附表三（不予沒收物品）
編號 扣案物品 備註 1 研磨器1個 被告施用大麻所用物品，與本案無關 2 吸食器3組 被告施用大麻所用物品，與本案無關 3 捲煙紙1包 被告施用大麻所用物品，與本案無關